【裁判字號】    98,家事聲,3
【裁判日期】    981201
【裁判案由】    聲明異議
【裁判全文】
臺灣高雄地方法院民事裁定             98年度家事聲字第3號
聲 明 異 議 人  壬○○
                子○○
                甲○○
                丙○○
                丁○○
                巳○○
                乙○○
                己 ○
                庚○○
                        一號
                戊○○
                癸○○
                辛○○
                寅○○
                卯○○
                辰○○
                        號四樓.
前列十五人共同          非訟代理人  蔡建賢律師
相  對  人  台灣中油股份有限公司
法定代理人  丑○○
非訟代理人  湯光民律師
上列聲明異議人因遷讓房屋事件，異議人對於中華民國98年9 月
4日，本院家事庭司法事務官依職權所為98年度家聲字第87 號確
定訴訟費用之裁定提出異議，本院裁定如下：
    主  文
異議駁回。
異議程序費用由異議人負擔。
    理  由                                                                  訟救助，異議人所應負
一、異議意旨略以：本件90年度重訴字第773 號訴訟判決確定後
    ，兩造經協商達成協議，相對人暫緩執行本件訴訟判決及相
    關之執行，故在條件未成就前，相對人不得請求執行上開判
    決，相對人聲請確定訴訟費用額為無理由。又原判決將所有
    剩餘裁判費皆由聲明異議人癸○○負擔，亦不實在，因癸○
    ○所佔面積與所有聲明異議人皆相同，為此，聲明異議，求
    為廢棄原裁定等語。
二、按訴訟費用，由敗訴之當事人負擔，民事訴訟法第78條定有
    明文。又法院未於訴訟費用之裁判確定其費用額者，第一審
    受訴法院於該裁判有執行力後，應依聲請以裁定確定之；依
    第一項確定之訴訟費用額，應於裁定送達之翌日起，加給按
    法定利率計算之利息，同法第91條亦有規定。所謂「以裁定
    確定之」，係指法院已為訴訟費用之裁判，僅未確定其費用
    額而言，是確定訴訟費用之裁定，係在確定敗訴之當事人應
    負擔之訴訟費用數額，當事人在該程序中，自僅得就各費用
    項目是否為法律上之訴訟費用及數額之計算有無錯誤加以爭
    執。
三、經查：
  (一)異議人即被告與原告間請求遷讓房屋事件（本院90年度重訴
    字第773 號），經被告嚴慶烈、甲○○、吳師華即上訴人等
    3 人不服提起第二審上訴，嗣經臺灣高等法院高雄分院以
    90年度上字第350 號民事判決駁回其上訴，諭知第二審訴訟
    費用由上訴人負擔。又被告嚴慶烈、甲○○、吳師華即上訴
    人等3 人不服提起第三審上訴，嗣經最高法院以91年度台上
    字第734 號民事判決駁回其上訴，諭知第三審訴訟費用由上
    訴人負擔，並於民國91年5 月7 日確定在案等情，業經本院
    依職權調取上開卷宗核閱無訛。是原裁定依上開法條規定，
    計算異議人所應向本院繳納之訴訟費用額，及自裁定送達被
    告之翌日起至清償日止，按週年利率百分之五計算之利息，
    經核並無不合。
  (二)至異議人雖主張本件90年度重訴字第773 號訴訟判決確定後
    ，兩造經協商達成協議，相對人暫緩執行本件訴訟判決及相
    關之執行，故在條件未成就前，相對人不得請求執行上開判
    決云云，惟相對人已具狀否認上開協議之效力，縱異議人所
    述屬實，然本件確定訴訟費用額之裁定，僅在確定異議人所
    應負擔之前開本案訴訟費用之數額，是當事人在該程序僅得
    就各費用項目、數額有無錯誤加以爭執，而異議人仍執前開
    之詞為爭執，乃異議人另行與相對人執行之問題，均非本件
    確定訴訟費用額之程序所得審究。從而，異議人以此指摘原
    裁定不當，非有理由。
  (三)又異議人主張原判決將所有剩餘裁判費皆由聲明異議人癸○
    ○負擔，亦不實在，因癸○○所佔面積與所有聲明異議人皆
    相同云云，惟依上開90年度重訴字第773 號判決，諭知訴訟
    費用由相對人嚴慶烈負擔百分之一，相對人壬○○負擔百分
    之二，相對人子○○負擔百分之二，相對人陳管阿冬負擔百
    分之一，相對人吳春萬負擔百分之三，相對人施新登負擔百
    分之一，相對人辛○○負擔百分之二，相對人甲○○負擔百
    分之一，相對人王玲華負擔百分之一，相對人丙○○負擔百
    分之一，相對人丁○○負擔百分之一，相對人巳○○負擔百
    分之一，相對人吳師華負擔百分之二，相對人寅○○、辰○
    ○、錢玲玲負擔百分之二，相對人乙○○負擔百分之一，相
    對人洪永泉負擔百分之一，相對人何炎生負擔百分之三，相
    對人己○負擔百分之三，相對人庚○○負擔百分之三，相對
    人戊○○負擔百分之三，餘由相對人癸○○負擔，依上開比
    例而確定癸○○應負擔之訴訟費用額為新台幣（下同）912,
    098 元，核無違誤。而上開90年度重訴字第773 號已確定在
    案，是異議人應在上開判決未確定前，即應在該判決程序中
    爭執癸○○所佔面積與所有聲明異議人皆相同，而主張癸○
    ○應負擔之訴訟費用額裁定部分為違誤。詎異議人未於上開
    判決確定前為實體上爭執，任令其確定，於上開判決確定後
    ，再於本件確定訴訟費用事件中聲明異議，揆諸上開說明，
    本院自不得於本程序再次審究其實體事項，進而認定其負擔
    之比例，故本案訴訟之訴訟費用自應由其按比例負擔，而異
    議人執前開情詞為爭執，均無可採。從而，異議論旨執此指
    摘原裁定不當，為無理由，應予駁回。
四、據上論結：本件異議為無理由，依民事訴訟法第240 條之4
    第3 項後段、第95條、第78條，裁定如主文。
中    華    民    國    98    年    12    月    1     日
                   家事法庭法  官  施敏雄
以上正本係照原本作成。
如對本裁定抗告，須於裁定送達後10日內向本院提出抗告狀。
中    華    民    國    98    年    12    月    1     日
                           書記官  楊馥華


司法院資訊處製作；財團法人民間司法改革基金會備份。
